最高法院刑事判決　　　　　　九十六年度台上字第一一四九號
上　 訴　人　甲○○
上列上訴人因違反毒品危害防制條例案件，不服台灣高等法院中
華民國九十五年十月二十五日第二審判決（九十五年度上訴字第
二七六二號，起訴案號：台灣台北地方法院檢察署九十四年度偵
字第一四七三二號、第一五七六二號），提起上訴，本院判決如
下：
    主  文
上訴駁回。
    理  由
按刑事訴訟法第三百七十七條規定：上訴於第三審法院，非以判
決違背法令為理由，不得為之。是提起第三審上訴，應以原判決
違背法令為理由，係屬法定要件。且必須依據卷內資料為具體之
指摘，並足據以辨認原判決已具備違背法令之形式，始屬相當。
本件原判決認定上訴人甲○○明知安非他命係毒品危害防制條例
第二條第二項所列管之第二級毒品，依法不得轉讓、持有，竟於
(一)、民國九十三年十一月下旬，先以非意圖營利之意思向真實姓
名年籍不詳之綽號「小陳」之成年男子，以新台幣（下同）三、
四百元之價格，購得第二級毒品安非他命後，再以其所有之門號
0000000000號之行動電話一具為聯絡工具，撥打給林
森祥所使用之行動電話，並在台北縣新店市○○路林森祥之住處
，前後二次分別以三百元、四百元之價格，連續二次毫無獲利轉
讓第二級毒品安非他命予林森祥及其同居女友洪佳芬共同施用。
嗣經台北縣政府警察局新店分局於九十四年六月八日二十時許，
於林森祥住處查獲洪佳芬，由洪佳芬供承前情，經警循線查獲。
(二)、上訴人另行起意，自九十四年六月中、下旬以後，至同年八
月中旬止，以上開其所有前開門號之行動電話為聯絡工具，連續
多次撥打高世俊、高苡菱夫妻二人所使用之行動電話，在台北縣
新店市○○路高世俊、高苡菱夫妻之住處，以之前用一千元之價
格，非意圖營利所購得之第二級毒品安非他命，仍以同一價格，
毫無獲利，連續三次轉讓第二級毒品安非他命三次予高世俊、高
苡菱夫妻，合計得款三千元，另又無償轉讓第二級毒品安非他命
予高世俊、高苡菱一次。嗣於九十四年八月二十三日十四時三十
分許，為警持搜索票，在高世俊夫妻住處查獲高世俊、高苡菱所
有之吸食器一組、安非他命殘渣袋二只、安非他命殘渣二瓶。並
經高苡菱聯絡上訴人始查獲等情。係以上開事實，業據證人林森
祥、洪佳芬於警詢供述綦詳，二人所供關於供應者、交易方式、
地點、價格、次數等情大致吻合；另證人高世俊、高苡菱於警詢
以及偵查、第一審（經具結）供證渠等所施用之安非它命，確係
向上訴人所購或由其無償提供，再參照證人洪佳芬以及高苡菱夫
婦均指證販賣毒品綽號「阿凱」之人確係上訴人無訛。參以上訴
人於警詢坦承高世俊夫婦所施用之安非他命確係向伊購買或由伊
幫忙代向「小陳」購買；於偵查中坦承有找小陳幫忙高世俊夫婦
購買毒品再交予二人，並未賺錢等語。復有高苡菱所有之安非他
命殘渣袋等證據；以及上訴人所有上開號碼之行動電話與高苡菱
行動電話之雙向通聯紀錄，足證彼等聯繫密切各情。因認上訴人
犯行事證明確，乃撤銷第一審判決，改判仍論處上訴人連續轉讓
第二級毒品（累犯）二罪罪刑，並合併定其應執行刑。已詳敘為
其所憑之證據及認定之理由。而以上訴人辯稱；伊未販賣或提供
安非他命予林森祥、洪佳芬云云，係飾詞卸責，不足採信。原判
決復就上訴人否認販毒牟利一節，說明檢察官未能舉證證明上訴
人有營利之意圖，以及販售每包安非他命之成本與出賣價格間之
利差，乃變更起訴法條，認定上訴人所為僅構成轉讓第二級毒品
之犯罪。另就上訴人所指其於警詢所製作之筆錄非出於其自由意
思，又未全程錄音，偵查中所製作之筆錄亦未依其意思而製作一
節，原判決以第一審法院就此予以勘驗，製作勘驗筆錄（見第一
審卷第一四二頁至第一六一頁），上訴人對於該勘驗筆錄之內容
並無意見（見第一審卷第一六七頁反面）。且就警詢筆錄（就事
實(一)）遺漏錄音部分認與本案事實無關聯性，其餘警詢筆錄部分
，上訴人既未承認犯罪或以無賺錢置辯，未見有何違反人權保障
，或違反公共利益之事證，上訴人在警詢之陳述應係出於任意性
。另就偵查筆錄部分，確係全程錄音錄影，並無任何出於強暴、
脅迫、利誘、詐欺、違法羈押或其他不正之方法，致上訴人違背
其自由意思為陳述，亦無上訴人所稱未照其意記載之情形。復就
證人林森祥、洪佳芬、高苡菱、高世俊之警詢筆錄何以具證據能
力，又林森祥於第一審審理時，供述安非他命係向綽號「阿福」
所購買，何以不足為上訴人有利之判斷，並就證人林森祥警詢之
供述何以較第一審之供述具有較可信之特別情形，且為證明犯罪
事實所必要，於理由欄內一一詳加指駁及說明。核其所為之論斷
，俱與卷內資料相符，從形式上觀察，原判決並無認定事實不依
證據、判決理由不備等違法情事存在。本件上訴人上訴意旨略以
：(一)、本件依勘驗警詢筆錄所示，固有上訴人否認犯罪及無錢之
抗辯，但亦有上訴人就證人高苡菱夫婦指證購買安非他命之自白
，若該警詢筆錄出於上訴人之自由意思，上訴人何以會在否認犯
罪情形下，又自白高苡菱夫婦施用之安非他命係購自於上訴人，
豈不自相矛盾？上訴人之母許周圓係經上訴人以電話通知到場，
並未全程參與，且其座位與上訴人間隔二個辦公桌，不能以上訴
人之母在警詢筆錄上之簽名，作為警詢筆錄未違反上訴人之自由
意思之證明，因此警詢筆錄無證據能力。(二)、證人林森祥於第一
審時具結供述，警詢筆錄係配合警方辦案，供述不實。又原判決
認上訴人與林森祥、洪佳芬常有往來，彼此誤認可能性不大，何
以洪佳芬不知上訴人全名，僅知綽號為「阿凱」，又記錯行動電
話？原審不採需負偽證刑責之證人林森祥第一審之證言，反採取
證人於審判外之供述，違背刑事訴訟法第一百五十九條第一項之
規定，又未說明不採有利上訴人證據之理由云云。經查，原判決
已經詳細論述何以證人林森祥等警詢筆錄具證據能力，並說明不
採林森祥於第一審有利上訴人供述之理由。至於上訴人之母許周
圓經通知到場，並於許周圓到場之後，警方開始詢問上訴人，除
有警詢筆錄之外，並經第一審法院勘驗，有勘驗筆錄可稽（見第
一審卷第一四四頁、第一五二頁）。上訴人稱其母未全程在場顯
有誤會。至於上訴人於警詢筆錄所供先後或有不符，但依第一審
法院所勘驗錄音內容，未見上訴人於警詢之供述有任何出於非任
意性之問題。且上訴人係先承認高苡菱夫婦向其購買安非他命，
其後改稱幫忙向他人購買，未賺錢。如上訴人係遭警察不法方法
取供，何以於警詢中即能翻供，上訴意旨所指警察逼供等情，係
任意爭執，並不足資為適法第三審上訴理由。至其餘上訴意旨所
云，原判決已在理由內逐一論斷綦詳，並無如上訴人所云之違法
情事。本件上訴意旨，係單純為事實上之爭執，或對原判決已說
明、論斷之事項，專憑己見，任意爭論，並非依據卷證資料具體
指摘原判決認事、採證有何違背法令，不足據以辨認原判決已具
備違法之形式，其上訴違背法律上之程式，應予駁回。
據上論結，應依刑事訴訟法第三百九十五條前段，判決如主文。
中　　華　　民　　國　九十六　年　　三　　月　　八　　日
                      最高法院刑事第十二庭
                          審判長法官  池　啟　明
                                法官  王　居　財
                                法官  郭　毓　洲
                                法官  韓　金　秀
                                法官  黃　梅　月
      本件正本證明與原本無異
                                      書  記  官
中　　華　　民　　國　九十六　年　　三　　月　 十四 　日
                                                      Ｅ
